【裁判字號】    97,易,3294
【裁判日期】    971022
【裁判案由】    詐欺
【裁判全文】
臺灣臺中地方法院刑事判決              97年度易字第3294號
公  訴  人  臺灣臺中地方法院檢察署檢察官
被      告  乙○○
                      弄9號
上列被告因詐欺案件，經檢察官提起公訴（97年度偵字第 12596
號），及移送併案審理 （97年度偵字第19898號），本院判決如
下：
    主    文
乙○○幫助意圖為自己不法之所有，以詐術使人將本人之物交付
，處有期徒刑月，如易科罰金，以新臺幣壹仟元折算壹日。
    犯罪事實
一、乙○○明知金融機構之活期儲蓄存款帳戶應僅供個人使用，
    且任何人原得以無需負擔費用之方式，向金融機構申辦活期
    儲蓄存款帳戶，其申辦帳戶之數目在不同之金融機構間亦無
    限制，是於一般情形下，並無使用他人已開立帳戶之必要。
    而如有使用他人帳戶之需求者，除原即具有相當之信賴關係
    ，或有其他正當理由外，此種使用他人帳戶之情形既顯有異
    於常情之處，不無經人利用作為詐欺取財等財產犯罪之被害
    人匯款帳戶之可能。詎其竟仍基於即若因此而生幫助他人為
    詐欺取財之犯罪結果，亦不違背其本意之不確定故意，於民
    國97年1月3日，將其申請之彰化銀行總行營業部帳號000000
    00000000000 號帳戶內餘額提領剩新台幣（下同）11元後，
    隨即於台中縣大里市○○路與大明路口之大買家賣場附近，
    將該帳戶（含存摺1本、金融卡1張、密碼）交予姓名年籍均
    不詳之人使用。嗣該不詳姓名之人取得乙○○之金融帳戶後
    ，即與所屬詐欺集團於97年1月3日及4 日間，分別撥打電話
    予丙○○等如附表所示之人，佯稱日前在博客來網路書店購
    物時，因貨到匯款方式錯誤，須重新設定更新等語，致丙○○等人陷於錯誤，旋於附表所示之時間，至自動櫃員機依對
    方指示操作，而分別匯款如附表所示之金額至乙○○之上開
    金融帳戶內，迨丙○○等人匯款後，發覺有異，始知受騙。
二、案經丙○○等人訴由臺中市警察局第一分局報告臺灣臺中地
    方法院檢察署檢察官偵查起訴及移送併案審理。
    理  由
一、程序部分：
  (一)按被告以外之人（包括證人、鑑定人、告訴人、被害人及共
    同被告等）於審判外之陳述雖不符刑事訴訟法第159條之1至
    之4 等四條之規定，而經當事人於審判程序同意作為證據，
    法院審酌該言詞陳述或書面陳述作成時之情況，認為適當者
    ，亦得為證據；當事人、代理人或辯護人於法院調查證據時
    ，知有刑事訴訟法第159條第1項不得為證據之情形，而未於
    言詞辯論終結前聲明異議者，視為有前項之同意，同 法 第
    159條之5定有明文。立法意旨在於傳聞證據未經當事人之反
    對詰問予以核實，原則上先予排除。惟若當事人已放棄反對
    詰問權，於審判程序中表明同意該等傳聞證據可作為證據；
    或於言詞辯論終結前未聲明異議，基於尊重當事人對傳聞證
    據之處分權，及證據資料愈豐富，愈有助於真實發見之理念
    ，且強化言詞辯論主義，使訴訟程序得以順暢進行，上開傳
    聞證據亦均具有證據能力。
  (二)本件證人甲○○、丙○○、戊○○、己○○、丁○○均曾於
    警詢中為陳述，其性質雖屬傳聞證據，惟其未再於法院審理
    中為陳述，且查無符合同法第159條之1至之4 等前四條之情
    形，惟其等所為之上開警詢筆錄內容，業經被告同意作為證
    據，且未於言詞辯論終結前對該等筆錄內容異議，依上開規
    定，是其等於警詢中之證言應具有證據能力。
二、上開事實業據被告乙○○於本院審理中之自白不諱，核與證
    人即被害人甲○○、丙○○、戊○○、己○○、丁○○證述
    遭詐騙之情節相符，復有彰化商業銀行總行營業部97.3.3彰
    營業字第118 號函附之乙○○帳戶開戶基本資料及存摺存款
    交易明細查詢表1份、自動櫃員機交易明細表影本6紙在卷可
    佐。
三、按刑法上之故意，可分為直接故意與不確定故意（間接故意
    ），所謂「不確定故意」，係指行為人對於構成犯罪之事實
    ，預見其發生而其發生並不違背其本意者，刑法第13條第 2
    項定有明文。查金融帳戶之申請甚為簡易方便，如有使用帳
    戶之需要，自可自行開戶，如非供作犯罪出入之帳戶或其他
    不法目的，應無隱匿自己名義帳戶而使用他人金融帳戶之必
    要，且邇來利用刮刮樂、信用貸款、退稅、網路援交、購物
    等名義詐欺取財之犯罪類型層出不窮，該等犯罪，多數均係
    利用人頭帳戶作為出入帳戶，並經媒體廣為披載，被告係成
    年且智力成熟之人，對此應知之甚詳，竟仍將伊上開金融帳
    戶存摺、金融卡提供給不詳年籍之人使用，參諸被告自承於
    交付帳戶時，確實曾想過可能被作為不法用途（本院97年10
    月1日審判筆錄第4頁），足見被告有容認姓名年籍不詳之人
    利用其帳戶犯詐欺取財罪之不確定故意，允無疑義。綜上所
    述，被告自白犯罪與事實相符，本件事證明確，其犯行洵堪
    認定。
四、查被告提供存摺帳戶予他人作為詐欺犯罪使用，雖並未參與
    上開犯罪之構成要件行為，然其顯係以幫助他人犯罪之意思
    ，實行上開犯罪構成要件以外之行為，核其所為，係犯刑法
    第30條第1 項前段、刑法第339條第1項之幫助詐欺取財罪。
    被告僅係幫助他人實行詐欺取財，為幫助犯，應依刑法第30
    條第2 項之規定，按正犯之刑予以減輕。被告提供一個帳戶
    供詐欺集團同時詐騙5 位被害人，為想像競合犯，應依刑法
    第55條之規定，從一重處斷。爰審酌被告率然提供帳戶予他
    人使用，造成遭受詐騙之人追查贓款及實際犯罪行為人發生
    阻礙，對於社會治安仍具有相當之危害性，及其犯罪動機、
    目的、手段、幫助詐騙之金額為20餘萬元，以及犯罪後坦承
    犯行，知所悔悟等一切情狀，量處如主文所示之刑，併諭知
    易科罰金之折算標準。
五、移送併辦部分，與起訴之犯罪事實具有想像競合犯之裁判上
    一罪之關係，為起訴效力所及，本院自當併予審理，附此敘
    明。
據上論斷，應依刑事訴訟法第299條第1項前段，刑法第339條第1
項、第30條第1 項前段、第2項、第55條、第41條第1項前段，刑
法施行法第1條之1第1項、第2項前段，判決如主文。
中    華    民    國    97    年    10    月    22    日
                  刑事第六庭  審判長法官  洪俊誠
                                    法官  唐敏寶
                                    法官  高英賓
上正本證明與原本無異
如不服本判決，應於收受送達後10日內向本院提出上訴書狀（應
敘述具體理由並附繕本）。
上訴書狀如未敘述理由，應於上訴期間屆滿後20日內補提理由書
於本院。
                                  書記官  司立文
中    華    民    國    97    年    10    月    22    日
附表：（匯款金額單位為：新台幣元）
┌────┬────┬────┬────┬────┬─────┬────┐
│ 被 告  │  帳號  │交付帳戶│交付帳戶│ 被害人 │被害人匯款│匯款之金│
│        │        │之時間  │之地點  │        │之時間    │額      │
├────┼────┼────┼────┼────┼─────┼────┤
│乙○○  │彰化銀行│97年1月 │台中縣大│丙○○  │97.1.3    │ 34,000 │
│        │總行營業│3日下午3│里市國光│        ├─────┼────┤
│        │部帳號  │、4時許 │路與大明│        │97.1.3    │ 72,000 │
│        │0000000 │        │路口之大├────┼─────┼────┤
│        │0000000 │        │買家附近│戊○○  │97.1.4    │ 29,983 │
│        │        │        │        │        ├─────┼────┤
│        │        │        │        │        │97.1.4    │  3,000 │
│        │        │        │        ├────┼─────┼────┤
│        │        │        │        │丁○○  │97.1.4    │ 29,983 │
│        │        │        │        ├────┼─────┼────┤
│        │        │        │        │己○○  │97.1.4    │ 29,989 │
│        │        │        │        ├────┼─────┼────┤
│        │        │        │        │甲○○  │97.1.4    │  3,165 │
├────┴────┴────┴────┴────┴─────┼────┤
│               合                        計                 │202,120 │
└──────────────────────────────┴────┘
附錄本案論罪科刑參考法條全文：
中華民國刑法第30條
幫助他人實行犯罪行為者，為幫助犯。雖他人不知幫助之情者，
亦同。
幫助犯之處罰，得按正犯之刑減輕之。
中華民國刑法第339條
意圖為自己或第三人不法之所有，以詐術使人將本人或第三人之
物交付者，處5年以下有期徒刑、拘役或科或併科1千元以下罰金
。
以前項方法得財產上不法之利益或使第三人得之者，亦同。
前二項之未遂犯罰之。


司法院資訊處製作；財團法人民間司法改革基金會備份。
